【裁判字號】    95,交抗,844
【裁判日期】    951031
【裁判案由】    違反道路交通管理處罰條例
【裁判全文】
臺灣高等法院交通事件裁定             95年度交抗字第844號
抗  告  人
即異 議 人  甲○○
上列抗告人因違反道路交通管理處罰條例事件，不服臺灣板橋地
方法院，中華民國95年8月31日95年度交聲字第716號裁定（原處
分字號：交通部公路總局臺北區監理所於中華民國95年4月25日
北監自裁字第裁40-AEB601434號裁決書），提起抗告，本院裁定
如下：
    主  文
原裁定撤銷，發回臺灣板橋地方法院。
    理  由
一、抗告意旨略以：抗告人於94年3月間因酒後駕車遭交通部公
    路總局台北區監理所吊扣駕照在案，抗告人於吊扣駕照期間
    ，不敢再有違規或無照駕駛情事，然抗告人為了家庭生計與
    陳家容先生合夥從事擺設臨時攤販為業，以岳母葉瓊雲登記
    名下之8N5863號自小貨車載貨，吊扣駕照期間也都由陳家容
    負責駕駛該車，然於95年1月13日陳家容駕駛該貨車至台北
    市○○○路○段處，為便利卸貨，陳家容即將該車停放至公
    共汽車招呼站10公尺內臨時停車卸貨，適台北市政府警察局
    大安分局安和路派出所巡佐黃建生前來取締，因陳家容不在
    現場，黃巡佐即要抗告人拿出身分證登記，抗告人當場即表
    示自小貨車係陳家容所駕駛，非抗告人所駕駛，然黃巡佐仍
    拿抗告人身分證登記抗告人為95年1月13日臺北市政府警察
    局舉發違反道路交通管理事件通知單之違規駕駛人交差，抗
    告人以為只要繳交違規停車罰鍰600元即可沒事，且亦不知
    道有需陳報實際違規駕駛人之規定。然於95年2月21日收到
    交通部公路總局台北區監理所以違反道路交通管理處罰條例
    第21條第1項第7款之規定，加罰舉發違反道路交通管理事件
    通知單，又處以罰鍰新臺幣9000元併吊銷駕駛執照1年，且1
    年內禁考駕駛執照之處分，抗告人無法接受警察在於抗告人
    否認係實際違規駕駛人且末看到實際駕駛人之時，即以抗告
    人名義登記為違規駕駛人開罰單，以致抗告人又要再遭吊銷
    駕駛執照及1年內禁考駕照之處分，影響抗告人生存權及家
    庭生活至鉅，望貴院能為抗告人生存權及家庭生計，撤銷或
    變更吊銷駕駛執照及1年禁考駕駛執照之處分等語。
二、本件原裁定略以︰
  (一)按「汽車駕駛人，臨時停車有左列情形之一者，處新臺幣30
    0元以上600元以下罰鍰：一、在橋樑、隧道、圓環、障礙物
    對面、人行道、行人穿越道、快車道臨時停車者。二、在交
    岔路口、公共汽車招呼站十公尺內或消防車出、入口五公尺
    內臨時停車者。三、在設有禁止臨時停車標誌、標線處所臨
    時停車者。四、不依順行之方向，或不緊靠道路右側，或單
    行道不緊靠路邊，或併排臨時停車者。五、在道路交通標誌
    前臨時停車，遮蔽標誌者。」道路交通管理處罰條例第55條
    第2款定有明文。
  (二)查本件異議人係於95年1月13日11時許，在臺北市○○○路○
    段處，因駕駛車號8N-5863號自小貨車在公共汽車招呼站10
    公尺內臨時停車，經警依道路交通管理處罰條例第55條第2
    款之規定逕行舉發，經異議人自認該小貨車為其駕駛後，當
    場核對異議人身分證件、填具臺北市政府警察局95年1月13
    日北市警交大字第AEB601434號舉發違反道路交通管理事件
    通知單交異議人收受，有該舉發違反道路交通管理事件通知
    單影本及臺北市政府警察局大安分局巡佐黃建生所製作職務
    報告影本在卷可憑，異議人事後空言辯稱該小貨車非其違規
    駕駛停放在公共汽車招呼站10公尺內云云，已無可採。
  (三)又對於逕行舉發違反道路交通管理事件，經汽車所有人依通
    知單之應到案日期前到案，並告知違規駕駛人姓名、身分證
    統一編號及住址者，處罰機關應即另行通知違規駕駛人到案
    依法處理；若逾應到案日期，處罰機關仍應依本條例第85條
    第3項規定處罰該汽車所有人，此觀異議人為違規停車行為
    時之違反道路交通管理事件統一裁罰標準及處理細則第24條
    規定甚明，再按「行為後法律或自治條例有變更者，適用行
    政機關最初裁處時之法律或自治條例。但裁處前之法律或自
    治條例有利於受處罰者，適用最有利於受處罰者之規定。」
    行政罰法第6條亦定有明文。本件異議人為違規停車行為後
    ，於95年7月1日修正施行之道路交通管理處罰條例第85條第
    1項規定修訂為「本條例之處罰，受舉發違反道路交通管理
    事件之受處罰人，認為受舉發之違規行為應歸責他人者，應
    於舉發違反道路交通管理事件通知單應到案日期前，檢附相
    關證據及應歸責人相關證明文件，向處罰機關告知應歸責人
    ，處罰機關應即另行通知應歸責人到案依法處理。逾期未依
    規定辦理者，仍依本條例各該違反條款規定處罰。」據此，
    95年7月1日修正施行之違反道路交通管理事件統一裁罰標準
    及處理細則第36條乃修訂為「本條例之處罰，受舉發違反道
    路交通管理事件之被通知人，認為受舉發之違規行為應歸責
    他人者，應於通知單記載之應到案日期前，檢附相關證據及
    足資辨識、通知應歸責人之證明文件，向處罰機關告知應歸
    責人，處罰機關應即另行通知應歸責人到案依法處理。逾期
    未依規定辦理者，仍依本條例各該違反條款規定處罰。」比
    較新舊道路交通管理處罰條例第85條及違反道路交通管理事
    件統一裁罰標準及處理細則之規定，修正後之規定對異議人
    之舉證責任有所加重，是以適用修正前之舊法令為有利於異
    議人，但本件異議人仍未依該規定於到案日期即95年1月28
    日前向處分機關陳報實際違規駕駛人，則原處分機關依法裁
    處異議人600元之罰鍰，亦無違誤。
  (四)綜上所述，本件員警依道路交通管理處罰條例第55條第2款
    之規定逕行舉發異議人之違規停車行為，原處分機關復據以
    為裁決600元罰鍰之處分，於法有據，異議人聲明異議為無
    理由，應予駁回。
三、原審據以駁回本件受處分人甲○○之異議，固非無見，惟查
    ︰
  (一)本見抗告人即受處分人甲○○，原所聲明異議者，本係針對
    交通部公路總局台北區監理所，嗣於95年4月10日復以北監
    自裁字第40-400036948號違反道路交通管理事件裁決書，以
    抗告人違反道路交通管理處罰條例第21條第1項第7款之規定
    ，加罰處以罰鍰新臺幣9000元併吊銷駕駛執照1年，且1年內
    禁考駕駛執照之處分部分；然原審未查，誤以抗告人所異議
    者，乃為先前違規停車之處分部份，而為上述裁定，是以，
    原審裁定顯有已受請求未予裁判及未受請求予以裁判之違法
    ，自有未洽。
  (二)又本件違規當時，該車號8N-5863號之自小貨車究否確係抗
    告人所駕駛，乃影響系爭裁決處分之正確性，及抗告人之權
    益甚鉅，而抗告人於聲請異議時既已否認有違規情事，則原
    審顯有詳予查明之必要。然查，原審既未傳訊警員黃建生、
    證人即其合夥人陳家容到庭作證，復未傳訊抗告人，予以抗
    告人質問、辯解及對質之機會，以發現實質之真實，即遽以
    卷附「臺北市政府警察局95年1月13日北市警交大字第AEB60
    1434號舉發違反道路交通管理事件通知單」及「臺北市政府
    警察局大安分局巡佐黃建生所製作職務報告書」為審認之資
    料。是以，原審顯有應調查之證據未予調查違法復甚明，自
    亦有未合。
四、綜上所述，原裁定既有前揭可議，而無可維持，抗告人抗告
    意旨，據此指摘原裁定不當，即非無理由，爰將原裁定撤銷
    ，發回原審法院，更為適法之裁定。
據上論結，依道路交通事件處理辦法第26條，刑事訴訟法第413
條前段，裁定如主文。
中    華    民    國    95    年    10    月    31    日
                  刑事第十三庭  審判長法  官 王炳梁
                                      法  官 李錦樑
                                      法  官 林婷立
以上正本證明與原本無異。
不得再抗告。
                                      書記官 廖逸柔
中    華    民    國    95    年    10    月    31    日


司法院資訊處製作；財團法人民間司法改革基金會備份。
